【裁判字號】    99,簡上,350
【裁判日期】    990824
【裁判案由】    毒品危害防制條例
【裁判全文】
臺灣高雄地方法院刑事判決             99年度簡上字第350號
上  訴  人
即  被  告  乙○○
上列上訴人即被告違反毒品危害防制條例案件，不服本院中華民
國99年6 月7 日99年度審簡字第2160號第一審刑事簡易判決（檢
察官聲請簡易判決處刑案號：99年度偵字第10583 號），提起上
訴，本院管轄之第二審合議庭判決如下：
    主  文
原判決撤銷。
乙○○施用第二級毒品，處有期徒刑貳月，如易科罰金，以新臺
幣壹仟元折算壹日。扣案之第二級毒品甲基安非他命貳包（含包
裝袋貳只，驗前淨重分別為肆點陸參參參公克及零點肆陸柒參公
克、驗後淨重分別為肆點陸貳參參公克及零點肆伍柒參公克），
均沒收銷燬之。
    事實及理由
一、本件犯罪事實及證據，除犯罪事實欄一第10行「為警發現其
    形跡可疑而盤查」之後應補充「乙○○當場主動自手提包中
    出示第2 級毒品甲基安非他命2 包而自首之。」等語，而理
    由部分除補充下列所述外，餘均引用原審判決書及臺灣高雄
    地方法院檢察署檢察官聲請簡易判決處刑書之記載（如附件
    ）。
二、原審對被告乙○○論罪科刑固非無見，惟按犯人在犯罪未發
    覺之前，向該管公務員告知其犯罪，而不逃避接受裁判，即
    與刑法第62條規定自首之條件相符，不以言明「自首」並「
    願受裁判」為必要。又刑法第62條所謂自首，祇以犯人在其
    犯罪未發覺前，向該管公務員自承犯罪，而受裁判為已足，
    並不以使用自首字樣為必要（最高法院63年台上字第1101號
    、51年台上字第1486號判例可參）。又刑法第62條所謂發覺
    ，固非以有偵查犯罪權之機關或人員確知其人犯罪無誤為必
    要，而於對其發生嫌疑時，即得謂為已發覺；但此項對犯人
    之嫌疑，仍須有確切之根據得為合理之可疑者，始足當之，
    若單純主觀上之懷疑，要不得謂已發生嫌疑（參最高法院72
    年台上字第641 號判例）。本件犯罪，依被告乙○○警詢筆
    錄第3 頁記載略以：當時警方…發現我手提乙只手提包，請
    我出示物品受檢，經我主動配合並自己拿出手提包物品，遭
    警方當場查獲我持有毒品甲基安非他命2 小包等語（參警卷
    第3 頁）；又高雄市政府警察局保安警察大隊解送人犯報告
    書復載有：本大隊迅雷中隊員，於上述拘、捕時、地，見鄭
    嫌遇警閃避，行跡可疑，經攔檢盤查，當場在鄭嫌主動自手
    提包出示之物品中，查獲第二級毒品甲基安非他命2 包等語
    （參偵卷第1 頁）。是警察僅因被告閃避而攔查被告，然閃
    避之原因又有諸多可能，衡情警察攔查被告時，實不可能有
    確切之根據而得合理懷疑被告施用及持有毒品。從而被告顯
    有於犯罪後，在該管公務員發覺前，向員警告知其犯罪，不
    逃避接受裁判而符合自首要件之情形，且檢察官就此復不爭
    執（參本院簡上卷第15頁），爰依刑法第62條之規定，減輕
    其刑。原審漏未審酌適用該條文，容有未合。被告以其係未
    載安全帽經警攔下後主動交出毒品，原審判決漏未審酌本案
    符合自首規定，提起上訴，應認有理由，自應由本院予以撤
    銷改判。
三、爰審酌被告乙○○前因施用毒品經送觀察、勒戒執行完畢後
    ，仍又再為本件施用毒品犯行，顯見其意志不堅而仍未能徹
    底戒絕吸毒惡行，惟念其犯後業已坦認犯行，且施用毒品乃
    屬自戕行為，尚未害及他人等一切情狀，量處如主文所示之
    刑，並審酌本案犯罪情節，諭知以新臺幣1000元折算1 日之
    易科罰金折算標準。至本件扣案之白色結晶物2 包，經送請
    正修科技大學超微量研究科技中心檢驗結果，確均呈甲基安
    非他命陽性反應等情（驗前淨重分別為4.6333公克及0.46
    73公克，驗後淨重分別為4.6233公克及0.4573公克），分別
    有該中心99年5 月21日檢驗報告共2 紙在卷可稽，足認上開
    扣案結晶物確係甲基安非他命毒品，而屬違禁物無訛，爰依
    毒品危害防制條例第18條第1 項前段規定，宣告沒收銷燬之
    。至上開毒品包裝袋，因與其內之毒品難以析離，且無析離
    之實益，應一併沒收銷燬之，至送驗耗損部分之毒品因已滅
    失，爰不另宣告沒收銷毀，附此敘明。
據上論斷，依刑事訴訟法第455 條之1 第1 項、第3 項、第369
條第1 項前段、第373 條、第364 條、第299 條第1 項前段，毒
品危害防制條例第10條第2 項、第18條第1 項前段，刑法第11條
、第41條第1 項前段、第62條，刑法施行法第1 條之1 ，判決如
主文。
本案經檢察官甲○○到庭執行職務。
中    華    民    國    99    年    8     月    24    日
                  刑事第四庭  審判長法  官  洪碩垣
                                    法  官  葉文博
                                    法  官  張  震
以上正本證明與原本無異。
不得上訴。
中    華    民    國    99    年    8     月    24    日
                                    書記官  鄒秀珍

司法院資訊處製作；財團法人民間司法改革基金會備份。
